臺北高等行政法院判決
　　　　　　　　　　　　　　　　　　　92年度訴字第4352號
　　　　　　　　　　　　　　　.
原　　　告　又中科技股份有限公司
代　表　人　甲○○（董事長）
訴訟代理人　陳啟舜律師（兼送達代收人）
複 代理 人　戊○○
被　　　告　經濟部智慧財產局
代　表　人　蔡練生（局長）
訴訟代理人　丁○○
參　加　人　愛美達股份有限公司
代　表　人　乙○（董事長）
訴訟代理人　丙○○
上列當事人間因新型專利異議事件，原告不服經濟部中華民國92
年7月25日經訴字第09206216130號訴願決定，提起行政訴訟，經
本院裁定命參加人獨立參加訴訟，本院判決如下：
    主  文
訴願決定及原處分均撤銷。
被告對於原告九十年三月二十六日就審定第00000000號
新型專利異議事件，應依本判決之法律見解另為處分。
原告其餘之訴駁回。
訴訟費用由被告負擔。
　　事  實
一、事實概要：
    參加人於民國88年1月30日以「散熱片之構造改良」（下稱
    系爭案）向被告申請新型專利，經其編為第00000000號審查
    ，准予專利。公告期間，榮原科技股份有限公司提出異議，
    經被告以92年3月7日（92）智專三（二）04087字第0922022
    9790號審定書為異議不成立之處分，原告不服，主張其於91
    年8月間即與榮原科技股份有限公司、雲泰科技股份有限公
    司經核准吸收合併，原告為公司合併後之存續公司，自應承
    受榮原科技股份有限公司之權利義務，遂向經濟部提起訴願
    ，經遭決定駁回，遂向本院提起行政訴訟。
二、兩造聲明：
　(一)原告聲明：
    1.訴願決定及原處分均撤銷。
    2.被告對系爭案應為異議成立之處分。
    3.訴訟費用由被告負擔。
  (二)被告聲明：
    1.駁回原告之訴。
    2.訴訟費用由原告負擔。
  (三)參加人聲明：
    1.駁回原告之訴。
    2.訴訟費用由原告負擔。
三、兩造之爭點：系爭案是否有違核准時專利法第98條第2項之
    規定而不符新型專利要件？
　(一)原告主張之理由：
    1.本件係主張系爭案有違反前揭專利法第98條第2項不具進
      步性，該異議理由並未主張系爭案不具新穎性，因此，被
      告應就系爭案是否為運用申請前既有美國第0000000號「
      Heat Dissipator For Electronic Components」專利案
      （下稱引證一）、第0000000號「Stamped and Formed
      Heat Sink」專利案（下稱引證二）、第0000000號「No
      Handle Zip Socket」專利案（下稱引證三）與中華民國
      第00000000號「散熱片」專利案（下稱引證四）之片斷技
      術相加，而為熟習該項技術者所能輕易完成且未能增進功
      效，加以審查。
    2.被告稱其雖認引證一之鰭片所形成之空間，與系爭案申請
      專利範圍第1項獨立項中之「在一基板邊緣設有高起四側
      堤板」之結構為近似，然並非即認其係同一技術內容」。
      然原告係主張系爭案不具進步性，因此，被告自應僅就系
      爭案所使用之技術手段是否為運用申請前既有技術或知識
      ，而為熟習該項技術者所能輕易完成且未能增進功效加以
      審查，至於系爭案與引證案是否為同一技術內容當非所問
      ，被告以結構為近似，然並非即認其係同一技術內容之理
      由顯屬違誤。況且，系爭案係申請新型專利權，其僅有系
      爭案與引證案是否為同一技術手段之問題，被告所稱結構
      為近似，當即為新型所稱同一技術手段。因此，系爭案係
      運用申請前既有技術或知識，而為熟習該項技術者所能輕
      易完成當無疑問。
    3.被告稱系爭案與引證二之扣組構造亦不相同，仍非相同技
      術內容之創作。然系爭案與引證二之扣組構造縱屬不同，
      被告仍應就系爭案所使用之技術手段是否為運用申請前該
      引證二已公開之既有技術或知識，而為熟習該項技術者所
      能輕易完成且未能增進功效加以審查，其不得以非相同技
      術內容之創作即稱系爭案具進步性。且原告係主張系爭案
      不具進步性，被告稱二者非相同技術內容之創作，其顯然
      係在審查系爭案是否不具新穎性，其並未就系爭案是否不
      具進步性加以審查。
    4.被告稱引證一、二中並未揭示系爭案申請專利範圍第1項
      獨立項中之「堤板內面對稱設有凸出之扣部」之主要特徵
      ，故引證一與二之組合實不足以證明系爭案申請專利範圍
      第1項之獨立項不具進步性。然原告係主張系爭案不具進
      步性，因此，該引證一、二中縱若未揭示系爭案申請專利
      範圍第一項獨立項中之「堤板內面對稱設有凸出之扣部」
      之主要特徵，然其僅是該系爭案是否不具新穎性問題，其
      與系爭案是否不具進步性無關。該引證一、二中縱若未揭
      示系爭案之該「堤板內面對稱設有凸出之扣部」主要特徵
      ，惟被告仍應就該主要特徵與引證一、二所揭示者是否為
      同一技術手段加以審查。況且，系爭案之該「堤板內面對
      稱設有凸出之扣部」主要特徵，係與引證一、二為同一技
      術手段。
    5.引證一之鰭片18、25所形成之空間，與系爭案申請專利範
      圍第1項獨立項中之「在一基板邊緣設有高起四側堤板」
      之結構為同一技術手段，係被告所不予否認，因此，系爭
      案之「在一基板邊緣設有高起四側堤板」該項技術手段係
      運用申請前既有之引證一已公開之技術。引證二之「當風
      扇置入該散熱片之主體內時，該傾斜彎折之扣部隨風扇之
      輪廓變形扣住」技術手段，其係指該指扣部18具有可變形
      之彈性，及扣住在風扇之輪廓變形部位，將該置入之風扇
      作扣組結合作用。其與系爭案之風扇5欲置入其基座1時，
      其堤板12亦需要具有可變形之彈性，及由該指扣部18、22
      可扣住該風扇之扣組結合作用、技術手段完全相同。引證
      二之指扣部18係原本已形成在散熱元件12至14上，而非在
      該風扇置入於基座後，再將該指扣部予以變形，引證二之
      該指扣部18、22，即相當於系爭案所述之凸出扣部13，二
      者均相同以向該堤板12之內面凸出，且該二者亦同以該凸
      出之指扣部18、22（扣部13）扣設於風扇底座邊緣頂端，
      以形成扣組結合作用，二者係同一技術手段。
    6.系爭案申請專利範圍第2項係附屬在申請專利範圍第1項（
      獨立項）之附屬項，該附屬項之技術內容固應與其獨立項
      之技術內容一併考量，惟該申請專利範圍第1項（獨立項
      ）之技術內容，已如前述不具進步性。系爭案申請專利範
      圍第2項更進一步揭示「該扣部係由堤板表面沖開向內彎
      折形成倒勾片者」。該技術內容僅係對其凸出之扣部的細
      部描述，因此，其並無進步性可言。況且，將該扣部係由
      堤板表面沖開向內彎折形成倒勾片，其亦僅係一種習知之
      沖壓技術，其與引證二之指扣部18、22為同一成型技術。
      因此，系爭案申請專利範圍第2項之技術內容，亦僅係該
      引證一、二之片斷技術相加，係運用申請前既有技術，而
      為熟習該項技術者所能輕易完成且未能增進功效。
    7.系爭案申請專利範圍第3項係附屬在申請專利範圍第1項（
      獨立項）或第2項（附屬項）之附屬項，該附屬項之技術
      內容固應與其獨立項之技術內容一併考量，惟該申請專利
      範圍第1項（獨立項）、第2項（附屬項）之技術內容，已
      如前述不具進步性。系爭案申請專利範圍第3項更進一步
      揭示「至少在兩相對側之堤板對稱開設有切口，可供扣夾
      件穿設者」。按，在該兩相對側之堤板12對稱開設有切口
      14，可供扣夾件4穿設之技術手段，其亦與該引證三「散
      熱鰭片56之間設有切口60，供扣夾件54之彈性元件58延伸
      通過」之技術手段相同。因此，系爭案申請專利範圍第3
      項之技術內容，僅係該引證一、二與三之片斷技術相加，
      為運用申請前既有技術，而為熟習該項技術者所能輕易完
      成且未能增進功效。
    8.系爭案申請專利範圍第4項係附屬在申請專利範圍第3項（
      附屬項）之再附屬項，該再附屬項之技術內容固應與其獨
      立項、附屬項之技術內容一併考量，惟該申請專利範圍第
      1項（獨立項）、第3項（附屬項）之技術內容，已如前述
      不具進步性。系爭案申請專利範圍第4項更進一步揭示「
      該凹陷部係供設置散熱片體再疊設風扇，而該散熱片體係
      以鋁片彎折成連續方波造型者」。按該凹陷部係供設置散
      熱片體再疊設風扇，而該散熱片體係以鋁片彎折成連續方
      波造型，其亦僅係一種習知之散熱技術，其亦與引證4之
      散熱片體係以鋁片採壓折成連續矩形中空板片而形成具有
      複數片中空柵板為同一技術。系爭案申請專利範圍第4項
      之技術內容，僅係該引證一、二與四之片斷技術相加，為
      運用申請前既有技術，而為熟習該項技術者所能輕易完成
      且未能增進功效。
    9.系爭案申請專利範圍第5項係附屬在申請專利範圍第4項（
      附屬項）之再附屬項，該再附屬項之技術內容固應與其獨
      立項、附屬項之技術內容一併考量，惟該申請專利範圍第
      1項（獨立項）、第4項（附屬項）之技術內容，已如前述
      不具進步性。系爭案申請專利範圍第5項更進一步揭示「
      該散熱片體之前、後底緣具有折片者」。按該散熱片體之
      前、後底緣具有折片者，其亦與引證4之該中空柵板之最
      前、後片者之底緣成型具有一折片為同一技術。因此，系
      爭案申請專利範圍第5項之技術內容，僅係該引證一、二
      與四之片斷技術相加，為運用申請前既有技術，而為熟習
      該項技術者所能輕易完成且未能增進功效。
    10.系爭案申請專利範圍第6項係附屬在申請專利範圍第4項（
      附屬項）之再附屬項，該再附屬項之技術內容固應與其獨
      立項、附屬項之技術內容一併考量，惟該申請專利範圍第
      1項（獨立項）、第4項（附屬項）之技術內容，已如前述
      不具進步性。系爭案申請專利範圍第6項更進一步揭示「
      該凹陷部與散熱片體之間設一層導熱層，可提昇傳熱效果
      者」。按該凹陷部與散熱片體之間設一層導熱層，可提昇
      傳熱效果，其亦僅係一種習知之散熱技術，該導熱層其亦
      與引證4之薄板狀底座1為同一技術。因此，系爭案申請專
      利範圍第6項之技術內容，僅係該引證一、二與四之片斷
      技術相加，為運用申請前既有技術，而為熟習該項技術者
      所能輕易完成且未能增進功效。
  　11.依系爭案申請專利範圍第1項所載，其獨立項之特徵（即
      創新所在）在於：「『四側堤板係由基板邊緣直接沖壓彎
      折成型』（下稱第1特徵），且各『堤板內面係對稱設有
      凸出之扣部』（下稱第2特徵），可供扣設於前述風扇之
      底座邊緣頂端，形成扣組結合型態者（作用）」。查前開
      第1特徵部分，與引證一之鰭片18、25所形成之空間近似
      ，為被告所自承。且與引證二第1、3圖相同，亦為被告所
      不爭。兩造所爭者，在於究竟引證二第1、3圖已否揭露前
      開第2特徵部分及二者風扇與散熱片之結合方式（扣組構
      造）是否相同。
    12.次查前開第2特徵雖另主張「堤板12」內面「對稱設有凸
      出之扣部」，惟並未限定其扣部之凸出構造為何？因此，
      參以其申請專利範圍第2項另對其凸出構造限縮在「係由
      堤板表面沖開向內彎折形成倒勾片者」，暨其說明書所載
      「請參閱第２圖，係為本創作之構造及實施例狀態分解示
      意圖」及「雖本創作以一較佳實施例揭露如上，但並非用
      以限定本創作實施例之範圍……即凡依本創作所做的均等
      變化與修飾，應為本創作專利範圍所涵蓋」，足見前開第
      2特徵扣部之凸出構造為其第2項之上位概念，其凸出構造
      不限於第2項所示者。
    13.查系爭案獨立項對其「堤板內面係對稱設有凸出之扣部」
      （第2特徵）之扣部之構造特徵既未界定，而第2圖「扣部
      13」所示之構造，係其第2項（附屬項）之技術特點，則
      在判斷其獨立項是否具有進步性時，應以獨立項所揭露之
      專利範圍（即未對「扣部」之「構造特徵」有所界定者）
      為審查判斷之依據，不得遽以其第2圖扣部13所示之構造
      （附屬項）為審查判斷之依據。
    14.原處分及訴願決定謂堤板內面對稱設有凸出之扣部或結合
      方式，皆指系爭案風扇5與散熱片1之扣組構造而言等等。
      被告既謂引證二中並未揭示系爭案之堤板內面對稱設有凸
      出之扣部，即表示引證二並無扣組構造，則被告猶針對引
      證二及系爭案之扣組構造（結合方式）比較其異同（表示
      引證二亦有扣組構造），前後已自相矛盾。況引證二第1
      圖及其說明書已指明：「指扣部18設有傾斜彎折之扣部。
      當該風扇由上方卡扣（snapped into the body from the
      top）於該散熱片之主體內時，該傾斜彎折之扣部依循該
      風扇之輪廓（contour）。該指扣部18變形（被風扇座17
      方型體之邊緣撐開之故）（deformed），因而卡扣回至（
      snap back into）一定位（當風扇座17方型體之邊緣通過
      扣部之後，被撐開之指扣部18即恢復原狀），以便將風扇
      穩固支撐於該散熱片之主體」。引證二第3圖及其說明書
      亦指明：「該風扇17由前面卡扣（snaps into）於該散熱
      片之主體。該指扣部22彎折（bent in to）至配合該風扇
      殼體之弧曲型態（curvature），該風扇之凸出物23（led
      ge）滑至該指扣部22下方，以防止該風扇17的抬升脫離」
      。前開引證二第1圖指扣部18之扣部（圖中未標示）及第3
      圖指扣部22之構造，與系爭案第2圖扣部13所示之構造雖
      略有不同，惟該第2圖扣部13所示之構造不得作為判斷獨
      立項是否具有進步性之依據，已如前開所述。而引證二第
      1、3圖之指扣部18及指扣部22，既類如系爭案在堤板內面
      設有作用相同之對稱凸出構造，足見已揭示系爭案獨立項
      之堤板內面對稱設有凸出之扣部特徵。則被告堅稱未有前
      開揭示，自與證據資料所示不符。
    15.原處分以引證二之風扇與基座係藉指扣部之變形來結合，
      並非如系爭案之利用凸出之扣部抵住風扇底座邊緣頂端來
      結合，系爭案之以抵住之結合方式較引證二之以變形之結
      合方式更為穩固，主張二者之扣組構造不同，且系爭案具
      有功效之增進。惟查，有關風扇與散熱片之扣組構造（結
      合方式），引證二第1圖之指扣部18，於風扇17從上方置
      入散熱片時，雖被風扇17撐開而變形，惟當風扇17通過後
      ，立即恢復原狀，並以其扣部（圖中未標示）扣住風扇座
      17方型體之邊緣頂端，形成扣組結合狀態。系爭案之堤板
      12，於風扇5從上方置入散熱片1時，亦先被風扇5撐開而
      變形，且當風扇5通過後，立即恢復原狀，並以其扣部13
      扣住（抵住）風扇5底座之邊緣頂端51，形成扣組結合狀
      態。查二者在扣組結合過程中所生之變形狀態相同，扣組
      結合之結果亦皆以其凸出之扣部扣在風扇座方型體之邊緣
      頂端，二者之扣組構造（結合方式）完全相同。足見被告
      主張系爭案在扣組結合過程中並無引證二之變形狀態，及
      引證二扣組結合之結果與系爭案不同，皆非事實。則被告
      以不實之事實遽認二者之扣組構造（結合方式）不同，自
      無可採。
    16.引證二利用指扣部18及指扣部22將風扇與散熱片主體扣組
      結合之扣組構造（結合方式），與系爭案利用扣部13者既
      無不同，則基於構造相同，功效相同之經驗法則，二者之
      功效自不可能有別。從而，被告主張系爭案之結合方式較
      引證二更為穩固，已與前開經驗法則有悖。況被告已自承
      系爭案之創作目的、功效與引證二相同，足見被告前開增
      進功效之主張，亦與其自承前後矛盾。至系爭案之扣部13
      分別設於二組對稱邊，乍視，雖與引證二第1、3圖之指扣
      部18及指扣部22只設於一組對稱邊者略有不同。惟查，本
      件異議係主張不具進步性，因此前開差異無損於不具進步
      性之主張。茲所應探究者，在於其差異是否具有功效之增
      進而已。查系爭案與引證二之風扇皆屬極小型之散熱風扇
      ，其風扇重量輕微，且旋轉時之震動亦甚微，因此利用一
      組扣部已足以達成其扣組結合之目的，此有引證二載有「
      以便將風扇穩固支撐於該散熱片之主體」及「以防止該風
      扇17的抬升脫離」可證。因此，系爭案以二組扣部去完成
      一組扣部即可達成之目的、功效，徒將結構複雜化及增加
      製造成本，自不得據為主張進步性之依據。
    17.被告另主張引證二之風扇係由側邊插入散熱片及利用彎折
      的指扣部18以彈性變形方式夾持風扇，與系爭案係由上方
      置入散熱片及利用堤板12內面凸出之扣部13抵住風扇之底
      座邊緣頂端51有很大不同。惟查風扇究係從散熱片之側邊
      插入或上方置入，皆為習知之等效技術（引證二第1、3圖
      ），且非系爭案之特徵所在，故被告以其差異為主張扣組
      構造不同之依據，自屬遁詞。況風扇從散熱片之側邊插入
      ，固為引證二第3圖所揭示，但其第1圖已揭示從上方置入
      之態樣，足見原處分在採證上以偏蓋全。又夾持與抵住皆
      為結合或固定物件之方式，本無嚴格之分野，故二者實質
      上是否相同，須根據客觀事實比較認定，不得僅憑用詞上
      之差異而遽斷其異同。如前所述，系爭案與引證二既皆以
      其凸出之扣部扣在風扇座方型體之邊緣頂端之方式將風扇
      座與散熱片固定一起，其固定物件之方式自無不同，則被
      告徒以夾持與抵住用詞上之差異而遽斷不同，顯非事實。
　(二)被告主張之理由：
　　1.查原處分謂「惟查於證據1、2中並未揭示系爭案申請專利
      範圍第1項獨立項中之堤板內面對稱設有凸出之扣部之主
      要特徵，且證據2之風扇與基座係藉指扣部之變形來結合
      ，並非如系爭案之利用凸出之扣部抵住風扇底座邊緣頂端
      來結合，系爭案之以抵住之結合方式較證據2之以變形之
      結合方式更為穩固，相較之下，系爭案有功效之增進，故
      證據1與證據2之組合不足以證明系爭案申請專利範圍第1
      項之獨立項不具進步性」，此已明確指出各證據與系爭案
      之結構有所不同，其不同處即系爭案之主要特徵，相較於
      各證據亦具有結合更加穩固之功效增進，系爭案具進步性
      之理由已充分說明，並無違誤。
　　2.查引證一、二皆未揭示系爭案於堤板12內面對稱設有凸出
      之扣部13之主要特徵，引證一僅揭示系爭案申請專利範圍
      第1項所載之習知構造（在一基板邊緣設有高起四側堤板
      ），引證二之風扇係由側邊插入散熱片，並利用彎折的指
      扣部以彈性變形方式夾持風扇，此與系爭案之風扇係由上
      方置入散熱片，並利用堤板12內面凸出之扣部13抵住風扇
      之底座51邊緣頂端有很大不同，實難謂系爭案可為運用引
      證一、二既有技術，而為熟習該項技術者所能輕易完成。
      另系爭案以抵住方式來結合風扇與散熱片，相較於引證二
      以彈性變形夾持的方式，亦有構造較為簡單且結合更為穩
      固之功效增進，故引證一、二不足以證明系爭案申請專利
      範圍第1項所載技術內容不具進步性。
    3.原告謂系爭案申請專利範圍第2至6項亦不具進步性。惟查
  　　系爭案申請專利範圍第2項係為依附第1項之獨立項之附屬
      項，在引證一、二無法證明第1項之獨立項不具進步性之
      情況下，亦無法證明第2項之附屬項不具進步性。另查系
      爭案申請專利範圍第3至6項係分別為依附第1或2項之附屬
      項或再附屬項，而引證三、四中仍未見揭露有系爭案申請
      專利範圍第1項之獨立項中「堤板內面對稱設有凸出之扣
      部」之主要特徵，故引證一、二、三、四仍不能證明系爭
      案申請專利範圍第3至6項不具進步性。
  (三)參加人主張之理由：
    答辯理由同被告。
　　理  由
一、本件係於專利法92年1月3日修正施行前，已提出之異議案，
    依專利法第136條之規定，應適用修正施行前之規定。又系
    爭案係於88年1月30日申請專利，被告於89年10月19日審定
    准予專利，則系爭案有無應不予專利之原因，應以核准審定
    時所適用之83年1月21日修正公布之專利法為斷，合先明
    。次按稱新型者，謂對於物品之形狀、構造或裝置之創作或
    改良（系爭案核准審定時專利法第九十七條參照），同法第
    九十八條規定第二項規定：「新型係運用申請前既有之技術
    或知識，而為熟習該項技術者所能輕易完成且未能增進功效
    時，雖無前項所列情事，仍不得依本法申請取得新型專利。
    」
二、系爭案依其專利說明書之記載，其申請專利範圍為：
1.一種散熱片之構造改良，係由高熱傳的材料所製成，其係在一
  基板邊緣設有高起四側堤板，使中央形成一凹陷部，供設置一
  專用於功率晶體散熱之風扇；其特徵係在於：四側堤板係由基
  板邊緣直接沖壓彎折成型，且各堤板內面係對稱設有凸出之扣
  部，可供扣設於前述風扇之底座邊緣頂端，形成扣組結合型態
  者。
2.如申請專利範圍第1項所述之散熱片之構造改良；其中，該扣
  部係由堤板表面衝開向內彎折形成倒勾片者。
3.如申請專利範圍第1或第2項所述之散熱片之構造改良；其中，
  至少在兩相對側之堤板對稱開設有切口，可供扣夾件穿設者。
4.如申請專利範圍第3項所述之散熱片之構造改良；其中，該凹
  陷部係供設置散熱片體再疊設風扇，而該散熱片體係以鋁片彎
  折成連續方波造型者。
5.如申請專利範圍第4項所述之散熱片之構造改良；其中，該散
  熱片體之前、後底緣具有折片者。
6.如申請專利範圍第4項所述之散熱片之構造改良；其中，該凹
  陷部與散熱片體之間係間設1層導熱層，可提昇傳熱效果者。
三、引證一係1965年10月19日公告之美國第0000000號專利案及
    中譯節本，引證一僅揭示系爭案申請專利範圍第1項所載之
    習知構造，即在一基板邊緣設有高起四側堤板，並未揭示系
    爭案於堤板12內面對稱設有凸出之扣部13之主要特徵。引證
    二係1996年10月22日公告之美國第0000000號專利案及其中
    譯節本，被告雖指引證二並未揭示系爭案申請專利範圍第1
    項獨立項中之「堤板內面對稱設有凸出之扣部」之主要特徵
    ，且引證二之風扇與基座係藉指扣部之變形來結合，並非如
    系爭案之利用凸出之扣部抵住風扇底座邊緣頂端來結合，系
    爭案抵住之結合方式較引證二以變形之結合方式更為穩固，
    相較之下，系爭案有功效之增進等等。
四、但查，系爭案申請專利範圍第一項之技術特徵係在於：四側
    堤板係由基板邊緣直接沖壓彎折成型，且各堤板內面係對稱
    設有凸出之扣部，可供扣設於前述風扇之底座邊緣頂端，形
    成扣組結合型態者。依該申請專利範圍之記載，系爭案形成
    扣組結合型態之扣部，於第1項之獨立項係以「凸出」之結
    構用以界定該扣部之特徵，並於第2項之附屬項始以該扣部
    係由堤板表面衝開向內彎折形成倒勾片者用以細部描述該「
    凸出」之附屬特徵。因此，系爭案第1項之獨立項係以「凸
    出」之結構描述該扣部，其扣部並不限於由堤板表面衝開向
    內彎折形成倒勾片之範圍。再查，引證二第1圖及其說明書
    第二欄第46行至49行已指明：「指扣部18設有傾斜彎折之扣
    部。當該風扇由上方卡扣（The fingers 18 have beveled
    leading edges. As the fan is snapped into the body
    from the top）於該散熱片之主體內時，該傾斜彎折之扣部
    依循該風扇之輪廓（contour）。該指扣部18變形（
    deformed），因而卡扣回至（snap back into）一定位，以
    便將風扇穩固支撐於該散熱片之主體」。則引證二指扣部18
    亦有利用相當於系爭案凸出之傾斜彎折之結構，以達到卡扣
    風扇之功效。固然引證二指扣部18與系爭案凸出之扣部，其
    凸出或傾斜彎折之程度，未必一致，但其利用扣部之外凸變
    形以達到卡固之功效，並無不同。且系爭案凸出之扣部，亦
    屬扣部變形之一種，而該外凸變形與引證二指扣部變形之差
    異，是否不能由熟習該項技術者所能輕易完成，尚有可議。
    被告以引證二中並未揭示系爭案申請專利範圍第1項獨立項
    中之堤板內面對稱設有凸出之扣部之主要特徵，且引證二之
    風扇與基座係藉指扣部之變形來結合，並非如系爭案之利用
    凸出之扣部抵住風扇底座邊緣頂端來結合，系爭案之以抵住
    之結合方式較引證二之以變形之結合方式更為穩固，相較之
    下，系爭案有功效之增進一節，尚有未洽。
五、至於引證三、引證四部分，亦因前揭被告認定引證一、引證
    二、引證三之組合或引證一、引證二、引證三、引證四之組
    合仍未揭露有「堤板內面對稱設有凸出之扣部」之主要特徵
    ，執為不足作為系爭案申請專利範圍第三項、第四項、第五
    項之附屬項不具進步性之依據。但查，系爭案凸出之扣部，
    屬扣部變形之一種，而該外凸變形與引證二指扣部變形之差
    異，是否不能由熟習該項技術者所能輕易完成，尚有可議，
    已如前述。則引證二再與其他引證案之組合能否證明系爭案
    附屬項之技術特徵不具進步性，即有再行審究之必要。
六、綜上所述，系爭案案第1項之獨立項係以「凸出」之結構描
    述該扣部，其扣部並不限於由堤板表面衝開向內彎折形成倒
    勾片之範圍。而依引證二指扣部之變形以達到系爭案相同扣
    合之功效，是否不能由熟習該項技術者所能輕易完成，尚有
    可議，應由被告另行審究。原處分上述認定引證案之組合不
    足以證明系爭案之獨立項或附屬項之技術特徵，理由尚有未
    洽。訴願決定未加指摘而予維持，核非妥適。原告請求撤銷
    訴願決定及原處分，為有理由，應予准許。至於被告就引證
    二揭露之技術內容重行審查後，引證二與其他引證案之組合
    是否能證明系爭案之獨立項與附屬項不具進步性，尚待被告
    依上述本院之見解重行審究，至其審查結果是否應為異議成
    立之處分，尚未經被告審查，此部分之事證未臻明確，仍待
    被告予以究明，本院尚無從逕為被告應就系爭案異議申請為
    異議成立處分之諭知。依行政訴訟法第200條第4款規定意旨
    ，原告在請求命被告依本院判決之法律見解對原告作成處分
    部分為有理由，其餘原告請求應命被告為異議成立之處分部
    分，尚非可採，應予駁回。
據上論結，原告之訴為一部有理由、一部無理由，爰依行政訴訟
法第200條第4款、第104條，民事訴訟法第79條，判決如主文。
中　　華　　民　　國　　94　　年　 　1　　月　 20  　 日
                        第一庭審判長法　官  姜素娥
           　　　　　　　　　　　　 法　官　吳東都
           　　　　　　　　　　　　 法　官  陳國成
上為正本係照原本作成。
如不服本判決，應於送達後20日內向本院提出上訴狀並表明上訴
理由，如於本判決宣示後送達前提起上訴者，應於判決送達後20
日內補提上訴理由書（須按他造人數附繕本）。
中　　華　　民　　國　　94　　年　 　1　　月　 21  　 日
　　　　　　　　　　　　        　　書記官  王英傑
